臺灣新竹地方法院刑事判決　
110年度訴字第52號
公  訴  人  臺灣新竹地方檢察署檢察官
被      告  姚威舟


選任辯護人  吳永茂律師
            侯昱安律師
被      告  陳光火


選任辯護人  李晉安律師
上列被告因偽造文書等案件，經檢察官提起公訴（109年度偵字
第6264號），嗣被告於準備程序中就被訴事實為有罪之陳述，經
本院告知簡式審判程序之旨，並聽取被告、辯護人與公訴人之意
見後，本院合議庭裁定由受命法官獨任進行簡式審判程序，判決
如下：
    主  文
姚威舟共同犯行使偽造私文書罪，處有期徒刑壹年捌月；又犯行
使偽造私文書罪，有期徒刑柒月。應執行有期徒刑貳年。緩刑伍
年，緩刑期間付保護管束，並應依檢察官指揮接受法治教育共計
陸場次。
陳光火共同犯行使偽造私文書罪，處有期徒刑壹年捌月。緩刑肆
年。
    事  實
姚威舟為新竹市○區○○路00號浪琴社區之住戶，於民國104年5月
至106年4月間、106年5月至108年4月間先後擔任浪琴社區管理委
員會（下稱浪琴管委會）之主任委員、財務委員；陳光火則為物
業公司於102年2月至107年2月間派駐至浪琴社區之總幹事，業務
範圍包括浪琴社區住戶管理費及其他各項費用之記帳工作，詎其
等竟共同或單獨為下列犯行：
一、姚威舟、陳光火共同基於行使偽造私文書、意圖為自己不法
    所有之詐欺取財、行使業務上登載不實文書（起訴書犯罪事
    實一㈡部分之犯意記載有誤，由本院逕予更正）等犯意聯絡
    ，共同為下列犯行：
　㈠104年5月18日，先在合庫銀行取款憑條上盜蓋當時浪琴管委
    會監委王良安、財委曾靜芬印章、浪琴管委會大章而偽造取
    款憑條（取款浪琴管委會合庫銀行帳戶帳號：000000000000
    0【下稱A帳戶】內之新臺幣【下同】189萬1886元），及以
    浪琴管委會名義偽造匯款申請書（其中轉匯至齊壹事業有限
    公司部分並經盜蓋浪琴管委會大章）後，將之交付合庫銀行
    櫃員而行使之，使櫃員陷於錯誤認為浪琴管委會有意取款、
    匯款，除同意以現金提領其中40萬元外，另依申請將其中49
    萬2000元轉匯至姚威舟友人所開設之齊壹事業有限公司帳戶
    內、其餘99萬9886元轉匯至浪琴管委會所申辦之台新銀行帳
    戶（帳號：00000000000000，下稱B帳戶）內。104年5月19
    日、104年6月3日復在台新銀行取款憑條上盜蓋當時浪琴管
    委會監委王良安、財委曾靜芬印章、浪琴管委會大章之方式
    偽造取款憑條，使櫃員陷於錯誤認為浪琴管委會有意取款而
    盜領B帳戶內之48萬3526元、22萬4474元得手（轉匯至B帳戶
    內之其餘金額29萬1886元未經盜領），足生損害於合作金庫
    、台新銀行帳戶管理之正確性及浪琴社區全體住戶。
　　（至此合計盜取浪琴管委會款項160萬元）
  ㈡106年3月16日、106年3月17日，在日盛銀行取款憑條上盜蓋
    當時浪琴管委會監委林品鋅、財委曾靜芬印章及浪琴管委會
    大章而偽造一併辦理定存解約之取款憑條（解約取款浪琴社
    區管委會日盛銀行定存帳號00000000000000號【下稱C帳戶
    】內之50萬元，及帳號00000000000000號【下稱D帳戶】內
    之53萬元，解約後款項歸入浪琴管委會日盛銀行帳號000000
    00000000【下稱E帳戶】內），再以浪琴管委會名義偽造匯
    款申請書後，將之交付予日盛銀行櫃員而行使之，使櫃員陷
    於錯誤認為浪琴管委會有意取款、匯款，依申請將E帳戶內
    之103萬元轉匯至B帳戶內，再於106年3月17日以在台新銀行
    取款憑條上盜蓋當時浪琴管委會監委林品鋅、財委曾靜芬印
    章、浪琴管委會大章之方式偽造取款憑條，使櫃員陷於錯誤
    認為浪琴管委會有意取款而盜領B帳戶內合計103萬元得手，
    足生損害於日盛銀行、台新銀行帳戶管理之正確性及浪琴社
    區全體住戶。
  ㈢為掩飾上開不法事實，自104年5月起至107年1月間，推由陳
    光火在不詳地點，在浪琴社區104年5月份（起訴書贅載1至4
    月份，應由本院逕予更正）至107年1月份財報收支公布表上
    虛偽登載浪琴管委會仍於合作金庫A帳戶中（104年5月間起
    ）、日盛銀行C、D帳戶中（106年3月間起）、台新銀行某虛
    構帳戶中，仍有上開經盜領定存金額之不實事實，並共同提
    交予浪琴管委會委員核對及公告於社區內而行使之，足生損
    害於浪琴社區全體住戶。
　　（以上一㈠至㈢，為起訴書犯罪事實一㈠中附表一編號1、2、
    附表二全部，及起訴書犯罪事實一㈡等部分）
二、姚威舟於陳光火離職後，另單獨基於行使偽造私文書、意圖
    為自己不法所有之詐欺取財犯意，於107年3月2日，在台新
    銀行取款憑條上盜蓋浪琴社區管委會前監委林品鋅、前財委
    曾靜芬印章（106年管委會改選後，委員名單未經向台新銀
    行更新）、浪琴管委會大章而偽造取款憑條，將之交付予台
    新銀行櫃員而行使之，使櫃員陷於錯誤認為浪琴社區管委會
    有意取款，而盜領B帳戶內之20萬元得手。
　　（此部分為起訴書犯罪事實一㈠中附表一編號3部分）
　　嗣因浪琴社區管委會後繼主任委員蔡秀玟察覺有異報警處理
    ，而悉上情。
    理  由
一、訊據被告姚威舟、陳光火對於前揭犯罪事實均坦承不諱（院
    卷一第50、69頁，被告陳光火任職期間另見偵卷第6頁其警
    詢供述），又除證人蔡秀玟於警詢及偵查中分別證述明確（
    偵卷第12-19、187頁），及浪琴管委會104年至108年間委員
    名冊、公寓大廈管理組織報備證明等在卷可查之外（偵卷第
    98、102頁），另有以下補強證據可為佐證：
　㈠事實一㈠：
　　⒈證人王良安、曾靜芬於警詢中之證述（偵卷第25-29、30-3
      4頁）。
　　⒉B帳戶之104年間交易明細、A帳戶之交易明細（偵卷第49、
      55、107、108-109頁）。
　　⒊A帳戶104年5月18日取款憑條、轉匯99萬9886元至B帳戶之
      匯款申請書、轉匯49萬2000元至齊壹事業有限公司之匯款
      申請書（偵卷第117-119頁）。
　　⒋B帳戶104年5月19日、104年6月3日取款憑條（院卷一第175
      -177頁）、104年6月3日匯款申請書（院卷一第179頁）。
　㈡事實一㈡：
　　⒈證人曾靜芬、林品鋅於警詢中之證述（偵卷第30-34、35-3
      9頁）
　　⒉B、C、D、E帳戶之106年間交易明細、106年3月16日及106
      年3月17日之C、D帳戶取款憑條及E帳戶匯款申請書（偵卷
      第50、58、60、81、112、115、120-123頁）
　　⒊B帳戶106年3月17日取款憑條（院卷一第183頁）。
　㈢事實一㈢：
　　浪琴社區104年5月至107年1月間之財報收支公布表（偵卷第
    211-243頁）。
　㈣事實二：
　　⒈證人黃雅慧、馮怡仁於警詢中之證述（偵卷第19-24、40-4
      2頁，此部分黃雅慧明確證稱107年3月間由日盛銀行匯入2
      0萬元至B帳戶一事係經管委會同意，故僅被告自B帳戶提
      領該筆款項之行為成立犯罪）。
　　⒉B帳戶之107年間交易明細（偵卷第116頁）。
　　⒊B帳戶107年3月2日取款憑條（院卷一第185頁）
　　⒋E帳戶107年3月1日取款憑條及匯款申請書（院卷一第189頁
      ）。
　　⒌浪琴管委會歷年向台新銀行陳報之社區主委、監委、財委
      資料（院卷一第207-313頁，其中第251-267頁顯示自105
      年5月18日至107年8月20日間均即未曾變更委員名單）。
　　依上所述，因認被告2人自白均與事實相符，是本案事證明
    確，被告所為足堪認定，應予依法論科。
二、法律適用：
  ㈠被告2人行為後，刑法第215條已於108年12月27日修正生效，
    惟此次修正，僅係將相關刑法分則條文中之罰金刑依刑法施
    行法第1條之1第2項之罰金刑提高標準加以通盤換算後之結
    果，實質上不生有利或不利被告之影響，爰逕行適用修正後
    之規定。
  ㈡核被告2人所為，均係犯刑法第216條、第210條之行使偽造私
    文書罪、第339條第1項之詐欺取財罪、第215條、第210條之
    行使業務上登載不實文書罪。其等相關偽造私文書、業務上
    登載不實文書、盜用印章等低度行為，各為相關行使之高度
    行為所吸收，均不另論罪。
  ㈢其等就事實一㈠至㈢部分所為，均是基於同一盜取浪琴社區款
    項及避免遭發覺之犯意，於該等期間內陸續所為，各行為之
    獨立性並不明顯，依一般社會健全觀念難以強行區分，在刑
    法評價上，應以視為數個舉動之接續施行，而合為法律之一
    行為予以評價，較為合理，其等以此一法律上一行為同時觸
    犯上開各罪，為想像競合犯，應從一重之行使偽造私文書罪
    處斷；被告姚威舟就事實二部分所為，另係以一行為同時觸
    犯行使偽造私文書罪、詐欺取財罪，為想像競合犯，應從一
    重之行使偽造私文書罪處斷。被告姚威舟與陳光火間，就事
    實一㈠至㈢部分，有犯意聯絡及行為分擔，依刑法第28條、第
    31條第1項規定，均應論以共同正犯，起訴意旨就其中104年
    5月19日、104年6月3日部分未論被告陳光火為共同正犯，尚
    有誤會，然此等部分與其經起訴之起訴書附表二部分，有前
    揭裁判上一罪之關係，應由本院擴張審理之；至於被告陳光
    火於107年3月間既已自浪琴社區離職，故事實二部分則自屬
    被告姚威舟單獨犯罪。被告姚威舟就事實一、二部分先後所
    犯之行使偽造私文書罪，其間既然發生事實一共犯被告陳光
    火之離職事件，故被告姚威舟於事實二時所處之犯罪情狀、
    犯罪心態等均與事實一時顯有不同，足認事實二與事實一為
    犯意各別、行為互殊，而應予分論併罰之數罪。
三、量刑審酌：
　　爰以行為人之責任為基礎，審酌本案與刑法第57條各款規定
    相適合之事實暨其他一切情狀，分別就被告2人量處如主文
    所示之刑，及定被告姚威舟應執行之刑；又依刑事訴訟法第
    310條之2準用同法第454條第1項規定，上開審酌細節並非行
    刑事簡式審判程序判決之必要記載事項，爰不另予敘明。
四、緩刑：
　　被告2人未曾因故意犯罪受有期徒刑以上刑之宣告，有臺灣
    高等法院被告前案紀錄表附卷可稽，其等因一時失慮致罹刑
    典，犯後尚知坦承犯行，尚見悔意，思慮雖有欠周，究非惡
    性重大之徒，且迄今被告2人業已返還浪琴社區含利息在內
    共計314萬1811元（其中292萬5363元於108年6月13日存入E
    帳戶，其餘21萬6448元於110年8月3日由浪琴管委會現任主
    委曾靜芬當庭收受，偵卷第105-106、141頁、院卷一第363
    頁），是本院審酌上情，認其等經本案偵、審程序及刑之宣
    告，當已知所警惕，並知悉往後注意自身行為之重要性，而
    無再犯之虞，所宣告之刑認以暫不執行為適當，爰依刑法第
    74條第1項第1款之規定諭知被告姚威舟緩刑5年、被告陳光
    火緩刑4年。另本院斟酌被告姚威舟本案犯罪之情節（包含
    其擔任主委過程中有上開未經依規定向台新銀行更新浪琴管
    委會名單之失職情形【同時期日盛銀行帳戶則業經更新】，
    及於偵查中堅稱於被告陳光火在職時從未前往台新銀行提領
    社區款項【偵卷第199頁】，但於事實一㈡提領103萬元時確
    曾至現場經櫃員核對身分【院卷一第183頁】之卸責情形等
    ），為促使其日後得以自本案確實記取教訓，認為仍有課予
    一定程度負擔之必要，是依刑法第74條第2項第8款規定，命
    被告姚威舟應依檢察官指揮接受法治教育共計6場次，並依
    刑法第93條第1項第2款規定，諭知被告姚威舟於緩刑期間付
    保護管束，俾透過觀護人給予適當之督促，教導正確法治觀
    念，以收矯正及社會防衛之效。嗣被告姚威舟如有違反上開
    負擔，且情節重大者，得依刑法第75條之1第1項第4款之規
    定，撤銷其緩刑之宣告，執行宣告刑。
五、沒收：
　㈠被告2人業已返還浪琴社區含利息在內共計314萬1811元，已
    如前述，堪認已將本案犯罪所得合法發還被害人，爰不予宣
    告沒收。
　㈡另刑法第219條所定不問屬於犯人與否沒收之者，以偽造之印
    章、印文或署押為限，盜用者不在其列，查本案被告2人偽
    造相關取款憑條、匯款申請書時所盜用之「王良安」、「曾
    靜芬」、「林品鋅」印章、浪琴管委會大章等，應認屬於被
    告陳光火擔任總幹事期間為各委員刻印用於處理公共事務並
    代為保管之真正印章（偵卷第28頁），所生印文自非偽造之
    印文，而無依刑法第219條規定沒收之餘地，均併此敘明。
據上論斷，應依刑事訴訟法第273條之1第1項、第299條第1項前
段，判決如主文。
本案經檢察官陳興男提起公訴，由檢察官邱宇謙到庭執行職務。
中　　華　　民　　國　　110 　年　　8 　　月　　17　　日
                  刑事第九庭  法　官  黃沛文
以上正本證明與原本無異。
如不服本判決應於收受本判決後20日內向本院提出上訴書狀，上
訴書狀應敘述具體理由。上訴書狀未敘述上訴理由者，應於上訴
期間屆滿後20日內補提理由書狀於本院(均須按他造當事人之人
數附繕本 )「切勿逕送上級法院」。 
中　　華　　民　　國　　110 　年　　8 　　月　　17　　日
                              書記官  林欣緣

附錄本判決論罪法條：
中華民國刑法第210條
偽造、變造私文書，足以生損害於公眾或他人者，處5年以下有
期徒刑。

中華民國刑法第215條
從事業務之人，明知為不實之事項，而登載於其業務上作成之文
書，足以生損害於公眾或他人者，處3年以下有期徒刑、拘役或1
萬5千元以下罰金。

中華民國刑法第216條
行使第210條至第215條之文書者，依偽造、變造文書或登載不實
事項或使登載不實事項之規定處斷。

中華民國刑法第339條第1項
意圖為自己或第三人不法之所有，以詐術使人將本人或第三人之
物交付者，處5年以下有期徒刑、拘役或科或併科50萬元以下罰
金。